臺灣臺中地方法院民事判決
111年度中小字第1519號
原      告  劉永祺  
被      告  陳維澤  

訴訟代理人  陳欽良  
上列當事人間請求損害賠償事件，本院於中華民國111 年10月18
日言詞辯論終結，判決如下：
    主      文
被告應給付原告新臺幣1,683 元，及自民國111 年10月19日起至
清償日止，按週年利率百分之5 計算之利息。
原告其餘之訴駁回。
訴訟費用新臺幣1,540 元，由被告負擔新臺幣90元，餘由原告負
擔。
本判決原告勝訴部分得假執行。
    事實及理由
壹、程序部分
    按小額訴訟之訴狀送達後，原告不得將原訴變更或追加他訴
    ，但擴張或減縮應受判決事項之聲明者，不在此限，民事訴
    訟法第436 條之23、第436 條第2 項、第255 條第1 項但書
    第3 款定有明文。本件原告起訴時聲明原請求被告給付新台
    幣(下同) 25,330 元，及自民國111 年3 月1 日按週年利率
    百分之5 計算之利息。嗣原告於111 年11月10日言詞辯論期
    日當庭以言詞更正聲明請求金額為28,930元，並自更正聲明
    書狀送達於被告翌日起算之利息，及經記明筆錄在卷（本院
    卷第168 頁）。本院審酌原告上開更正請求，其訴訟標的及
    請求之原因事實與原訴仍屬相同，僅請求金額增加而已，核
    屬擴張應受判決事項之聲明，並非訴之變更或追加，依首揭
    法條規定，即無不合，應准許之。
貳、實體事項　　
一、原告主張：被告於111 年3 月1 日15時40分許，欲將停放於
    朝陽科技大學後山斜坡機車停車格內、車牌號碼000-0000號
    之普通重型機車自停車格牽引出來時，不慎碰撞原告所有，
    時亦停放於被告車輛旁、車牌號碼為000-0000號之普通重型
    機車（下稱系爭車輛），致系爭車輛經被告碰撞後傾倒受損
    ，原告因此支出修復費用11,830元（均為零件費用)、安全
    帽3,000元、估價費500 元、交通費用3,000 元、工作損失5
    ,000 元、郵寄遞狀費用600 元及慰撫金5,000 元，共計28,
    930元。嗣經原告報警並調閱監視器畫面後，方為知悉係被
    告所為，被告亦願意賠償原告損害，詎料被告將上開情事告
    知家人後，則藉故反悔，迄未賠償原告損失。至被告固抗辯
    受原告恐嚇方同意賠償，然原告係由同學陪同查證，未有恐
    嚇之舉，另系爭車輛車身刮痕應為遭被告碰撞倒地轉一圈所
    致，另車行亦係以車輛現況作為估價依據，是原告請求均屬
    有理。為此，爰依侵權行為之法律關係提起本件訴訟，請求
    被告賠償上開損害。並聲明：如擴張後之聲明。
二、被告則以：否認被告有造成系爭車輛倒地，另錄影監視內容
    模糊，無法辨識車牌，無從推認系爭車輛車身所受損害為被
    告所致，又系爭車輛車身刮擦痕很深，應為人為刻意所生，
    再系爭車輛為單向倒下，刮擦痕方向不可能如照片所示遍布
    左右上下，則估價單內容亦非實在，此外本件為財損，原告
    請求精神上損害賠償亦非有據，再者兩造洽談賠償事宜當日
    ，現場有7、8個人陪同原告前往，被告經受脅迫心生畏懼方
    同意賠償等語。並聲明：原告之訴駁回。
三、本院之判斷　　　　
　㈠原告主張系爭車輛受損，且兩造曾以LINE及電話聯繫，內容
    如原告所提LINE內容及譯文，為被告所不爭執，然否認系爭
    車輛所受損害為被告所造成，並抗辯：係遭強暴脅迫方為LI
    NE及電話中聯繫內容所示自認侵權行為之意思表示等語，是
    本件爭點厥為：被告是否有損害系爭車輛？原告請求被告賠
    償其各項所受損害是否有理由？　
　㈡被告是否有損害原告車輛？
  1.查經本院勘驗現場錄影光碟內容如下：
  ①3:40:13 秒許，畫面為一從11點鐘方向彎曲至5 點鐘方向之
    道路，道路中央有雙黃實線，畫面右方有一排機車停車格及
    路樹。
  ②3:40:15.572 秒許，畫面中約12點鐘方向，有一機車騎士緩
    緩從自畫面右方機車停車格中倒車出來，至3:40:27.163 秒
    許，該機車騎士將機車（下稱A 車）逆向停放於畫面右方一
    排機車格前，3:40:53.773 秒許，該機車騎士從機車下車，
    並走向畫面右方某一機車格前。
  ③3:40:53.916 秒許，該機車騎士走入某一機車格，因該監視
    影片畫面模糊，且畫面中之騎士視線亦被路樹遮住，無法得
    知機車騎士之行為為何。
  ④3:44:30 秒許，該機車騎士將一台機車（下稱B 車）從畫面
    右方之機車停車格從逆向方向牽出，至3:44:55 秒許，該機
    車騎士將B 車停入另一機車格中。
  ⑤3:45:16 秒許，該機車騎士將B 車停妥後即離開B 車，隨後3
    :45:26 秒許，該機車騎士又再度回到B 車周遭，3:45:31 
    秒許有彎腰低頭撿拾東西之動作。
  ⑥3:45:43 秒許至3:47:09 秒許，該機車騎士持續在B 車周遭
    徘徊，但因該監視影片畫面模糊，無法得知機車騎士之行為
    為何。
  ⑦3:47:09 秒許，該機車騎士回到A 車旁，並於3:47:13 秒許
    騎上A 車。
  ⑧3:47:36 秒許，該機車騎士騎乘A 車跨越雙黃實線後離開機
    車停放區，並於3:47:43 秒許，該機車騎士騎乘A 車來到畫
    面6 點鐘方向，隨後於3:47:45 秒許，該機車騎士消失於影
    片畫面。
    有本院勘驗筆錄在卷可參（本院卷第135至136頁），而被告
    離去後迄原告到場前，則未有其他車輛經過該處，亦有前開
    監視錄影光碟附卷可考，另系爭車輛右後座椅墊、椅墊周圍
    車體把手、右側手煞車尾端、右前車殼、有刮擦痕跡，則有
    現場照片附卷可參（本院卷第19至26、53頁），核與估價單
    所載維修項目未有相歧，亦有估價單附卷可稽（本院卷第75
    頁），再對照被告於LINE中向原告稱：同學昨天真的很抱歉
    、弄到你的車等語，及於3 月4 日電話中亦向原告稱：「我
    知道阿，因為...是我用到你的車，我也覺得很對不起...事
    情發生了就是好好處理。」、「我是真的，那時候真的是沒
    有故意要移你的車，我是說真的！那時候真的是因為你的車
    太重，然後它又是在上坡，我有點把它滑下去嘛，但我要不
    是要把它牽上來我又真的牽不上來，我才會又用下去，不然
    移車的話，其實我也不是要湮滅什麼證據，這也不能湮滅什
    麼證據」等語，有對話紀錄、錄音譯文附卷可憑（本院卷第
    113、117頁），依此，既然被告於LINE中不爭執應負賠償之
    責，且於電話通話中尚且明確解釋於系爭車輛倒地狀態移動
    其停放位置之原因，則原告主張被告確有弄倒系爭車輛並因
    此造成系爭車輛受有刮擦損害等情，應屬可採。
  2.被告固抗辯錄影畫面經剪輯等語，然原告於3 月1 日下午6 
     時1 分報案，而系爭錄影畫面則為員警經原告報案後於隔
    日下午陪同原告一起前往學校行政大樓查看，並請原告指認
    停放位置及遭弄倒之原因等情，有臺中市政府警察局勤務指
    揮中心受理110 報案紀錄單、職務報告、非道路交通事故處
    理紀錄登記表附卷可查（本院卷第49、160、156頁），難認
    前開錄影內容有何遭剪輯之情，則被告此部分抗辯，尚難憑
    採。
  3.按民法第92條第1 項前段規定，因被詐欺或被脅迫而為意思
    表示者，表意人得撤銷其意思表示。所謂因被脅迫而為意思
    表示，係指因相對人或第三人以不法危害之言語或舉動加諸
    表意人，使其心生恐怖，致為意思表示而言。當事人主張其
    意思表示係因被詐欺或脅迫而為之者，應就其被詐欺或被脅
    迫之事實，負舉證之責任（最高法院95年度台上字第2948號
    民事判決要旨參照）。查被告另抗辯遭強暴脅迫方於LINE及
    通話中自認損害系爭車輛之行為等語，為原告所否認，揆諸
    上開說明，應由被告就受詐欺脅迫之情為舉證之責。然查，
    證人即被告友人乙○○於本院審理時證稱：我於111 年3 月某
    日晚間下班後有陪被告去停車場看車，當天有確認車損之部
    位及範圍，另現場有7、8個人，當時現場狀況是和平的，但
    我跟原告心理會害怕會不會不安全，當時被告沒有出言恐嚇
    ，但是拒絕我們去其他家估價的提議，他的朋友有幫腔，人
    有比較多，當時在學校，現場沒有棒球棒、刀子之類的，但
    因為是晚上、地點在外面，對方又比較多人，所以會害怕，
    但對方沒有具體的強暴脅迫行為等語（本院卷第171 至173 
    頁），另證人即原告同學甲○○於本院審理時證稱：我是原告
    同學，發現系爭車輛遭破壞後有陪他處理及報警，因為當天
    太晚，警方跟我們約隔天去看學校看監視器，證人乙○○陪同
    被告到場確認車況時我也有在場，當時系爭車輛已經經過估
    價，被告說證人乙○○懂車所以請他到場，有確認毀壞的部位
    跟安全帽的狀況，並有壓低估價單的金額，原告方在場的都
    是同班同學，因為大家住附近就一起去，現場沒有出言恐嚇
    也沒有誰比較大聲、強勢或過多話的狀況等語（本院卷第17
    4 至178 頁），觀之證人乙○○到場地點即系爭車輛停車處為
    學校後山，本為學生生活及就學之場域，既然現場未有強暴
    、脅迫之言語，亦無人攜帶刀械球棒等工具到場等情，業經
    證人證述如前，實難被告有何遭不可抗力後方承認侵權行為
    事實之可能，再參以前開LINE對話紀錄、電話通話紀錄均非
    該日所為，而係隔日甚或隔數日所為聯繫之內容，則被告既
    於友人乙○○到場確認損害狀況數日後，在原告未在場、未受
    有所稱人數壓力情況下，更為自承侵權行為之意思表示，亦
    難認有何遭強暴脅迫而為意思表示之舉，此外，被告就此部
    分抗辯，則未再舉證以佐其說，則被告前開抗辯，即難認可
    取。
  4.依此，系爭車輛既因被告碰撞倒地而受有損害，兩者因果關
    係堪以認定，原告請求被告負侵權行為損害賠償之責即屬有
    據。　
  ㈡原告請求被告賠償其所受損害是否有理由？　　　
　⒈按因故意或過失，不法侵害他人之權利者，負損害賠償責任
    。民法第184條第1項前段定有明文。另按不法毀損他人之物
    者，應向被害人賠償其物因毀損所減少之價值，民法第196 
    條定有明文，而所謂請求賠償物被毀損所減少之價額，得以
    修復費用為估定標準，但以必要者為限，例如修理材料以新
    品換舊品，應予折舊（最高法院77年度第9 次民事庭會議決
    議參照）。查系爭車輛受有損害既為被告過失行為所造成，
    則原告依侵權行為之法律關係，請求被告賠償前開損害，即
    屬有據。茲就原告各項請求，分別說明如下：
  ⑴修復費用
　　原告主張系爭車輛因本件事故受損所需費用為11,830元（均
    為零件費用），有估價單附卷可稽（本院卷第75、123頁）
    ，而系爭車輛之修理費，既以新零件更換被毀損之舊零件，
    承前所述，即應計算其折舊，而依行政院所頒之「固定資產
    耐用年數表」及「固定資產折舊率表」之規定，「機械腳踏
    車」之耐用年數為3 年，依定率遞減法每年折舊1000分之53
    6 ，並參酌「營利事業所得稅查核準則」第95條第8 項規定
    ：「固定資產提列折舊採用定率遞減法，以1 年為計算單位
    ，其使用期間未滿1 年者，按實際使用之月數相當於全年之
    比例計算之，不滿1 月者，以月計」；參以臺中市政府警察
    局霧峰分局吉峰派出所非道路交通事故處理紀錄登記簿上所
    載系爭車輛之年份為2018年，即系爭車輛出廠日為107  年
    間（本院卷第49頁），至111 年3 月1 日本件事故發生時，
    實際使用期間顯然已逾3 年餘，關於零件折舊部分應受到不
    得超過10分之9 之限制，故應以10分之9 計算其折舊。依上
    開說明折舊後，零件部分原告得請求之金額為1,183 元（計
    算式：11830×0.1＝1183），是系爭車輛之合理修復費用為1,
    183元之範圍內，即屬合理；逾此範圍之請求即屬無據。　
    　
  ⑵安全帽
    原告主張安全帽因系爭車輛倒地後亦有受損，因此請求3,00
    0 元，並提出網路購買畫面為證（本院卷第121頁）。然遍
    查卷內原告提出照片復未能見及安全帽當日有掉落地上受有
    擦損之證明。依此，尚難認定被告當日行為致使原告安全帽
    受損，是原告此部分請求，難認有憑。
  ⑶估價費用
    原告主張因本件事故致系爭車輛受損，支出維修估價費500
    元乙節，業據原告提出伯豐機車行估價單為證（本院卷第75
    、123頁）。雖被告辯稱：估價單內容亦非實在等語。然查
    該估價費用係用以確認系爭車輛需要修繕及修繕項目、價格
    等情形，屬原告因本件事故所支出之必要費用，是原告請求
    被告賠償此部分之損失，並非無稽。
  ⑷交通費用、工作損失、郵寄遞狀費用
    原告雖主張因提起本件訴訟所花費交通費用3,000 元、影印
    書狀、郵寄遞狀費用600 元及訴訟所需時間導致不能工作之
    損失5,000 元，共8,600 元等語。然查人民因訴訟所花費時
    間、勞力及金錢，不可一概認屬他方應賠償之損害，蓋原告
    循訴訟程序解決糾紛、維護自身權益，本需耗費相當勞費，
    他方應訴亦有勞費支出，此為法治社會解決私權紛爭制度設
    計所不得不然，故雙方勞費支出除法律另有規定外，本應由
    各當事人自行承擔，尚難向他方請求損害賠償，依此，原告
    請求被告賠償其因本件開庭所受上開各項損失，即難認可取
    。
  ⑸慰撫金
　　按人格權受侵害時，以法律有特別規定者為限，得請求損害
    賠償或慰撫金；不法侵害他人之身體、健康、名譽、自由、
    信用、隱私、貞操，或不法侵害其他人格法益而情節重大者
    ，被害人雖非財產上之損害，亦得請求賠償相當之金額，民
    法第18條、195 條第1 項前段分別定有明文。本件原告固主
    張被告弄倒系爭車輛，並造成系爭車輛受有刮擦損害之行為
    ，原告為提起本件訴訟赴法院應訴，所需各種時間花費及損
    失，然揆諸上開規定，侵權行為之法律關係，得請求非財產
    上之損害者，以人格權及人格法益受侵害，且法律有特別規
    定者為限。本件原告固因被告過失造成系爭車輛受有刮擦痕
    跡致其財產權受侵害，然此要非人格權或人格法益受侵害，
    原告復未提出除財產權外尚有何人格權或人格法益受害之具
    體證明，則原告請求被告賠償精神慰撫金，即屬無據，而非
    可採。
  ⑹綜上，原告因本件事故所受損害共1,683元（計算式：1183＋5
    00＝1683）。
  ⒉原告固舉兩造LINE對話紀錄主張被告已同意賠償修車費11,83
    0元、安全帽3,000 元、估價費500 元等語。然查：
　  原告：你這張直接拿給家裡看（附件：估價單）
    被告：好了沒問題了。這樣就這樣就11830+3000+500這樣
　　      嗎？
    原告：好。面交嗎？
    被告：確定的話下週你何時會到學校？...
    等語，有兩造對話紀錄附卷可查（本院卷第31頁），既然被
　  告係稱「確定的話」等語，且兩造於3月4日通話中另有提 
    及家人對賠償內容之疑慮，另有通話譯文附卷可查（本院卷
    第115至119頁），難認被告已同意原告請求之內容，則原告
    舉前開對話內容為據，請求被告賠償，即難認有據，附此敘
    明。
四、末按給付無確定期限者，債務人於債權人得請求給付時，經
    其催告而未為給付，自受催告時起，負遲延責任，其經債權
    人起訴而送達訴狀者，與催告有同一之效力；遲延之債務，
    以支付金錢為標的者，債權人得請求依法定利率計算之遲延
    利息；應付利息之債務，其利率未經約定，亦無法律可據者
    ，週年利率為百分之5，民法第229 條第2 項、第233 條第1
     項前段、第203 條分別定有明文。本件原告對被告之侵權
    行為損害賠償債權，核屬無確定期限之給付，既經原告提起
    本件訴訟，而更正聲明書狀繕本業於111 年10月18日當庭送
    達被告（本院卷第192頁），被告迄未給付，當負遲延責任
    。準此，原告請求被告給付自更正聲明書狀繕本送達翌日即
    111 年10月19日起至清償日止，按週年利率百分之5 計算之
    遲延利息，應屬有據。　　　　
五、綜上所述，原告依侵權行為之法律關係，請求被告給付原告
    1,683 元，及自111 年10月19日起至清償日止，按週年利率
    百分之5 計算之遲延利息，為有理由，應予准許；逾此範圍
    之請求，則屬無據，應予駁回。　　　 
六、本判決係適用小額程序所為被告敗訴之判決，依民事訴訟法
    第436 條之20規定，就原告勝訴部分應依職權宣告假執行。
七、本件事證已臻明確，兩造其餘攻擊防禦方法，核與判決結果
    不生影響，爰不逐一論述。　　
八、依民事訴訟法第436 條之19第1 項、第79條規定，本件訴訟
    費用額確定為1,540 元（即原告繳納之第一審裁判費1,000
    元及證人旅費540 元），命兩造按主文第3 項所示負擔。 
中　　華　　民　　國　　111 　年　　11　　月　　23　　日
                  臺灣臺中地方法院臺中簡易庭
                              法　官　陳航代
以上正本係照原本作成。
如不服本判決，應於送達後20日內，以判決違背法令為理由，向
本院提出上訴狀並表明上訴理由（上訴理由應表明一、原判決所
違背之法令及其具體內容；二、依訴訟資料可認為原判決有違背
法令之具體事實），如於本判決宣示後送達前提起上訴者，應於
判決送達後20日內補提上訴理由書（須附繕本）。 
中　　華　　民　　國　　111 　年　　11　　月　　23　　日
                              書記官  王梓芸